臺灣高等法院交通事件裁定　　　　　　 94年度交抗字第319號
　　抗　告　人
　　即受處分人　甲○○
上列抗告人因違反道路交通管理處罰條例案件，不服臺灣板橋地
方法院，中華民國94年3月29日所為裁定（94年度交聲字第233號
），提起抗告，本院裁定如下：
    主  文
原裁定撤銷，發回臺灣板橋地方法院。
    理  由
一、原處分意旨略以：異議人即受處分人甲○○於民國93年 7月
    28日 9時20分許，在臺北縣新莊市○○街56號前，因在公告
    禁止設攤處擺設攤位之違規，為警掣單舉發，乃依道路交通
    管理處罰條例第82條第 1項第10款之規定，裁處罰鍰新臺幣
    （下同）2400元。
二、異議人即受處分人異議意旨略以：我絕無擺設攤棚攤架阻礙
    交通之事實，在民主法治社會欲加之罪，應請警員提出我有
    違規之圖示，以確立執法之正當性，否則憑警員情緒藉職務
    作不實不當之罰單，任何人都不服，亦無法接受，且該警員
    脅迫我在罰單上簽名，我只好在罰單上寫「甲○○暫簽」字
    樣，以示不服與無奈，因表明不服而提出異議等語（異議人
    另就原處分機關94年度北縣莊警交裁字第 C00000000號裁決
    書聲明異議，原審則以94年度交聲字第 232號案件審理，併
    予敘明）。
三、原裁定意旨以：
（一）按違反道路交通管理事件，有關文書送達之程序，依行政
      程序法之規定，違反道路交通管理事件統一裁罰基準及處
      理細則第5條定有明文。又行政程序法第72條第1項前段、
      第73條第 1項分別規定：「送達，於應受送達人之住居所
      、事務所或營業所為之」、「於應送達處所不獲會晤應受
      送達人時，得將文書付與有辨別事理能力之同居人、受僱
      人或應送達處所之接收郵件人員。」次按受處分人不服第
      8條主管機關所為之處罰，得於接到裁決書之翌日起20 日
      內，向管轄地方法院聲明異議，道路交通管理處罰條例第
      87條第 1項定有明文。又交通法庭認聲明異議不合法律上
      之程式，且無從補正者，應以裁定駁回之，道路交通案件
      處理辦法第18條亦有規定；此為交通異議事件之程序規定
      ，為聲明異議之合法要件，受處分人之聲明異議自須合於
      此項程序規定，法院始得受理為實體之審查。
（二）經查：本件異議人係住於臺北縣新莊市○○路20巷17弄 6
      號，有異議人所提申訴陳報狀 1件在卷可稽，而原處分機
      關於94年 1月26日依上開地址送達上開裁決書，因未獲會
      晤異議人，乃將該裁決書交予異議人之同居人收受無訛，
      該同居人則在郵件簽收清單上蓋上異議人之子邱邦鳴之印
      章，有卷附新莊郵局寄交大宗掛號函件執據影本、郵件簽
      收清單影本、原審辦理刑事案件電話紀錄查詢表各 1紙可
      佐。而觀之前開郵件簽收清單影本，業已蓋有異議人之子
      「邱邦鳴」印文，參以異議人到庭陳稱：該裁決書應該是
      我太太簽收，我的小孩白天是在上班等語，足認該裁決書
      應係異議人之家屬即同居人所收受，自屬無疑。故上開裁
      決書既已交由與異議人同居且具辨識力之人收受，自應認
      業已合法送達。又異議人如對原處分機關是項裁決書不服
      欲提起異議，應於20日內提出異議，則本件異議期間，應
      自送達翌日之93年1月27日起算，經加計在途期間2日（異
      議人住於臺北縣新莊市，在途期間為2日），應於93年2月
      17日屆滿，惟異議人竟遲至93年 2月18日，始向原處分機
      關提出聲明異議（異議人於94年 2月18日提出之「申訴陳
      報狀」，既記載本件裁決書之字號，且有遞送管轄法院聲
      明異議之意思，故該「申訴陳報狀」之性質，應係聲明異
      議無訛），有該申訴陳報狀首頁所貼之原處分機關收文貼
      紙在卷足憑，顯見本件異議人聲明異議，已逾法定之異議
      期間。至異議人辯稱伊並無違規事實，是舉發警員脅迫我
      在罰單上簽名等語，然依首開說明，本件異議人提起異議
      之程式於法不合，且無從補正，法院自無從就原處分機關
      所為之裁決處分有無理由等實體事項加以審酌，本件異議
      為不合法，固非無見。
四、惟查：原審認抗告人於94年 2月17日提出之「申訴陳報狀」
    ，既記載本件裁決書之字號，且有遞送管轄法院聲明異議之
    意思，該「申訴陳報狀」之性質，應係聲明異議，並以該「
    申訴陳報狀」之首頁另有台北縣政府警察局新莊分局收文條
    碼貼紙記載「總收文新莊分局94/02/18），認抗告人係於94
    年 2月18日向原處分機關聲明異議。惟依台北縣政府警察局
    新莊分局北縣警交字第0940005770號函說明欄既已記載：「
    依．．．邱君94年 2月17日申訴陳報狀辦理。」抗告人亦提
    出撰狀日期為94年 2月17日之不詳狀紙末頁，狀紙上復蓋有
    「新莊警察分局 94.2.17收文章」。雖抗告人於本院提出之
    狀紙末頁，與抗告人寄至新莊分局之申訴陳報狀（即本件聲
    明異議狀）末頁內容不同。然經本院向新莊分局本件承辦人
    張鑑榮電詢抗告人於94年 2月17日撰寫之「申訴陳報狀」究
    係何時向新莊分局提出，據承辦人張鑑榮覆稱抗告人係於94
    年 2月17日向新莊分局提出申訴陳報狀，並於備份陳報狀蓋
    用收狀圓戳章由抗告人收執後，經該分局總收文於94年 2月
    18日收文，並列印電腦條碼，該電腦條碼所列日期並非收狀
    日期，有本院辦理刑案電話查詢登記表在卷為憑。倘抗告人
    確係於94年 2月17日向新莊分局提出「申訴陳報狀」，異議
    期間應未逾期。原裁定逕依新莊分局收文條碼貼紙記載，認
    抗告人係於94年 2月18日提出聲明異議，已逾法定期間，要
    屬速斷。本件抗告人係何時向原處分機關提出聲明異議狀，
    自有詳細查明之必要（抗告人同一時間有 2件聲明異議案件
    ）。抗告意旨指摘及此，為有理由，自應由本院撤銷原裁定
    ，發回原審法院更為適法之裁定。
據上論結，應依道路交通案件處理辦法第26條，刑事訴訟法第41
3條前段，裁定如主文。
中　　華　　民　　國　　94　　年　　6 　　月　　2 　　日
　　　　　　　　　交通法庭審判長法  官　陳祐輔
                                法  官  楊炳禎
                                法  官  陳國文
以上正本證明與原本無異。
不得再抗告。
                                書記官  蔡棟樑
中　　華　　民　　國　　94　　年　　6 　　月　　2 　　日
